【裁判字號】    90,台上,2454
【裁判日期】    900426
【裁判案由】    違反著作權法
【裁判全文】
最高法院刑事判決                                九十年度台上字第二四五四號
    上   訴   人  臺灣高等法院臺中分院檢察署檢察官
    上訴人即被告  甲○○
右上訴人因被告違反著作權法案件，不服台灣高等法院台中分院中華民國八十七年十
二月十七日第二審更審判決（八十七年度重上更(一)字第三○號，起訴案號：台灣台中
地方法院檢察署八十三年度偵字第七五○○、八八三八號），提起上訴，本院判決如
左：
    主  文
原判決撤銷，發回臺灣高等法院臺中分院。
    理  由
本件原判決認定上訴人甲○○係設於台中縣大里市○○村○○路○段七號仲茂實業有
限公司（下稱仲茂公司）之負責人，其明知所使用之彩色包裝盒上，有樓房、汽車、
電腦、手持遙控器之攝影著作之著作權，係泰志興業有限公司（下稱泰志公司）所有
；竟於民國八十三年四月間，意圖使用於防盜警報、電子汽車防盜警報器類商品，而
在該公司擅自重製印有系爭著作之包裝盒，用以包裝上開產品對外銷售。嗣於同年五
月十日上午十一時許，經泰志公司代表人會同警方在台中縣太平市○○路八十九之十
號查扣仲茂公司所有之上開彩色包裝盒十個等情。因而撤銷第一審關於違反著作權法
部分之判決，改判論處上訴人擅自以重製之方法侵害他人之著作財產權罪刑，固非無
見。
惟查，(一)、按有罪判決書之事實欄，為判斷其適用法令當否之準據，法院應將依職權
認定與論罪科刑有關之事實翔實記載，然後於理由內逐一說明其憑以認定之證據，並
使事實認定與理由說明互相適合，方為合法。原判決認定被告明知上揭攝影著作之著
作權，係泰志公司所有，竟意圖使用於電子汽車防盜警報器等類商品，而擅自重製上
述攝影著作之包裝盒，用以包裝上開產品對外銷售等情，而論以著作權法第九十一條
第一項罪刑。惟其對於泰志公司於何時取得上開攝影著作之著作權、被告擅自重製上
開攝影著作行為之次數多寡，有無連續犯或以犯該罪為常業之情形？以及其所重製系
爭著作包裝盒之數量共計若干等項，並未於事實欄內詳予認定記載，或於理由內加以
論敘說明，已不足為論罪科刑適用法律之依據。且原判決事實欄認定上開彩色包裝盒
上印製有樓房、汽車、電腦、手持遙控器之照片為「攝影著作」等情（見原判決第一
面第十八行）；但其理由內則說明該以電腦重新組合翻拍之照片應屬就原攝影著作改
作之「衍生著作」云云（見原判決第四面第十行），亦有事實認定與理由說明不相一
致之違誤，依上說明，自難認適法。(二)、按除有特別規定外，已受請求之事項未予判
決，或未受請求之事項而予以判決者，其判決當然違背法令，刑事訴訟法第三百七十
九條第十二款定有明文。本件起訴書犯罪事實欄就被告違反著作權法部分已載明：被
告又另行起意，明知「ＴＬ四○○及ＣＭ三○○○說明書內容」及彩色包裝盒之著作
權係泰志公司所有，竟於八十三年四月間，意圖銷售，在其上開公司地址擅自重製上
開包裝盒（僅將包裝盒上「Car manader」改成「Red Arrow」）等情，係認被告擅自
重製上開包裝盒內所附「ＴＬ四○○及ＣＭ三○○○說明書」之行為，亦涉有著作權
法第九十一條第二項之罪嫌。且告訴人泰志公司代表人洪志昌於發回前原審亦迭次具
狀指稱：被告擅自重製該公司享有著作權之「ＴＬ四○○英文說明書」，亦侵害其著
作權等語（見發回前原審卷一第六十七頁反面、第六十八頁、卷二第一一二頁、第一
一三頁、卷三第十三頁反面、第十四頁），並提出該英文說明書之中譯文影本及內政
部著作權登記簿影本各一份為證（見發回前原審卷二第一二七頁至第一三二頁、第一
六八頁）。原判決理由第六段雖就上開彩色包裝盒側面上所印製之遙控汽車引擎系統
圖案（即含接受器、遙控器、轉接器三組器材之小圖案），及該彩色包裝盒上所印製
介紹該盒內遙控器之功能與構造之條列英文文字，說明該部分應不另為無罪諭知之理
由。然對於起訴書所指被告擅自重製該包裝盒內所附之「ＴＬ四○○及ＣＭ三○○○
說明書內容」部分，是否亦構成著作權法第九十一條之罪，則未予以論敘及裁判，依
上說明，自有已受請求之事項而未予判決之違法。以上或為檢察官上訴意旨所指摘，
或為本院得依職權調查之事項，應認原判決仍有撤銷發回之原因。至原判決不另為無
罪諭知部分與發回部分，有審判不可分關係，應併予發回。
據上論結，應依刑事訴訟法第三百九十七條、第四百零一條，判決如主文。
中      華      民      國     九十     年      四      月    二十六    日
                              最高法院刑事第七庭
                                  審判長法官  吳  雄  銘
                                        法官  池  啟  明
                                        法官  石  木  欽
                                        法官  郭  毓  洲
                                        法官  吳  三  龍
      右正本證明與原本無異
                                              書  記  官
中      華      民      國     九十     年      五      月      一      日


司法院資訊處製作；財團法人民間司法改革基金會備份。
